臺灣高雄地方法院刑事判決　　　　　　　　　　　　九十一年度交易字第四九號
　　公　訴　人　臺灣高雄地方法院檢察署檢察官
　　被　　　告　甲○○
右列被告因公共危險等案件，經檢察官提起公訴（九十一年度偵字第一二四八七號）
，本院判決如左：
    主  文
甲○○被訴駕駛動力交通工具肇事，致人死傷而逃逸部分無罪。
被訴過失傷害部分公訴不受理。
    理  由
壹、無罪部分：
一、公訴意旨略以：被告甲○○於民國九十一年二月六日二十一時五十五分許，駕駛
    車牌號碼ＶＲ─六二二八號廂型車，沿高雄縣美濃鎮○○路南向北方向行駛，至
    高美護工前，本應注意車前狀況，並隨時採取必要之安全措施，而依當時情形又
    非不能注意，竟疏於注意，自後追撞同向由告訴人丙○○（已更名為蕭馨妤）所
    騎乘車牌號碼ＧＶＱ─九四九號機車，致告訴人倒地昏迷，而受有頭部外傷、左
    側氣胸、右側第十一肋骨骨折、左側肩甲骨骨折、臉部撕裂傷十五公分、左腳踝
    撕裂傷五公分等傷害。詎被告於肇事後，竟另行起意，非但未停車查看，並速將
    告訴人送醫，猶加速逃逸等情。因認被告涉犯刑法第一百八十五條之四之肇事逃
    逸罪嫌等語（公訴人誤載為刑法第一百八十五條之三）。
二、按犯罪事實應依證據認定之，無證據不得推定其犯罪事實；又不能證明被告犯罪
    者，應諭知無罪之判決，刑事訴訟法第一百五十四條、第三百零一條第一項前段
    分別定有明文。再認定被告有罪之事實，應憑證據，如未能發現相當之證據，或
    證據不足以證明，自不能以推測或擬制之方法，以為裁判之基礎；且認定犯罪事
    實所憑之證據，其為訴訟上之證明，須達於通常一般人均不致有所懷疑，而得確
    信其為真實之程度者，始得據為有罪之認定，倘其證明尚未達到此一程度而有合
    理之懷疑存在時，尚難為有罪之認定基礎；苟積極證據不足以為不利於被告事實
    之認定，即應為有利於被告之認定，更不必有何有利之證據（最高法院三十年上
    字第八一六號、四十年台上字第八六號、七十六年台上字第四九八六號判例參照
    ）。
三、另刑法第一百八十五條之四規定：駕駛動力交通工具肇事，致人死傷而逃逸者，
    處六月以上五年以下有期徒刑。本條之立法意旨，係在處罰明知肇事致人死傷而
    未盡救護之責及企圖脫免責任之人，則行為人如欲論以該條罪責，必須行為人
    客觀上有駕駛動力交通工具肇事，致人死傷而未留在現場處理即離去之行為；
    行為人主觀上對其駕駛動力交通工具肇事致人死傷之事實有所認知或合理之懷疑
    。
四、公訴人認被告涉犯肇事逃逸罪嫌，無非係以被告肇事後，未停留現場，反加速逃
    逸，且撞擊力非小，被告焉能諉不知肇事等情。訊據被告堅決否認有何肇事逃逸
    之犯行，辯稱：當天行經肇事地點時，因路燈昏暗，且感冒及疲倦之故，精神不
    佳，故不知曾撞到告訴人，又雖聽聞聲響，但以為係車內空箱子發生聲音，不知
    為撞到人之聲音，況離案發現場二公里處，伊不慎將車駛入路旁水溝，若知有肇
    事，豈會停留現場等語。經查：
  (一)九十一年二月六日二十一時五十五分許，被告駕駛車牌號碼ＶＲ─六二二八號廂
    型車，沿高雄縣美濃鎮○○路南向北方向行駛，至高美護工前，自後追撞同向由
    告訴人所騎乘車牌號碼ＧＶＱ─九四九號機車，致告訴人受傷等情，固據告訴人
    指訴甚祥，並有行政院衛生署旗山醫院診斷證明書存根、高雄榮民總醫院診斷證
    明書及道路交通事故調查報告表附警卷、偵查卷可參。然依前開說明，被告雖有
    肇事致告訴人受傷之行為，惟若被告不知肇事，自難論以刑法第一百八十五條之
    四之罪。
  (二)一般而言，肇事者駕車致人死傷後，若有意脫免罪責，避免求償，當會以較肇事
    前更快之行車速度遠離現場，防止事跡敗露。惟證人即告訴人同事乙○○於本院
    證稱：當天晚間十點，伊與告訴人相約在肇事地點，欲交付物品予告訴人，當時
    告訴人機車係停於其汽車駕駛座門外，靠近路中間，告訴人要走時，被黃色廂型
    車撞到，該車未停下來，仍以同一速度行駛，當時伊無喊叫，亦未追趕等語綦詳
    （詳本院九十一年十月十四日審判筆錄）。準此，被告肇事後，行車速度不變，
    並無『加速』離開現場之情事，則被告是否知悉肇事，已非無疑。
  (三)又依前開道路交通事故調查報告表所示，肇事地點因有建築物，故視距不佳（該
    表道路障礙之(2)視距欄，係填載３，即『建築物』、『視距不良』），且夜間
    有照明設備（該表光線欄，係填載３，即『夜間或隧道有照明』）。並參以證
    人乙○○於本院證稱：肇事地點有路燈，不會太暗等語（詳同前審判筆錄）；告
    訴人指稱：現場有點暗等語（詳本院九十一年十一月一日審判筆錄）。顯見肇事
    地點雖有照明設備，但介於『有點暗』與『不會太暗』間，且有建築物，故視距
    不佳，在視線並非良好下，被告能否清楚見到案發經過，亦有可疑。
  (四)另被告行經肇事地點雖聽聞聲響，在撞擊力強大、告訴人受傷嚴重下，而被告亦
    知該聲響為肇事碰撞聲音，如真有意逃逸，被告當加速離開現場，尚無仍以同一
    速度行駛之情形，是被告辯稱：伊不知該聲響係撞到人之聲音等語，應可採信。
  (五)此外，被告所有廂型車駛離肇事現場後，另因駛入水溝而受損，固據證人即修車
    廠老闆吳東富於本院證述明確（詳本院九十一年八月十二日審判筆錄）。然被告
    辯稱：當天感冒且疲倦，故精神不佳等語，因精神不佳亦有發生偏離車道之可能
    ，在無證據證明被告係為逃離現場，而慌張駛入水溝下，尚難為被告不利之認定
    。
  (六)由於被告於肇事後，並無加速行駛之情形，且被告主觀上是否認知肇事致人死傷
    之事實，尚有可疑，揆諸前開說明及罪疑唯輕原則，尚難認被告有刑法第一百八
    十五條之四之犯行甚明。此外，復查無其他積極證據足證被告有何上開犯行，不
    能證明其犯罪，依法應為無罪之諭知。
貳、不受理部分：
一、公訴意旨另以：被告於九十一年二月六日二十一時五十五分許，駕駛車牌號碼Ｖ
    Ｒ─六二二八號廂型車，沿高雄縣美濃鎮○○路南向北方向行駛，至高美護工前
    ，疏於注意，自後追撞同向由告訴人所騎乘車牌號碼ＧＶＱ─九四九號機車，致
    告訴人倒地昏迷，而受有頭部外傷、左側氣胸、右側第十一肋骨骨折、左側肩甲
    骨骨折、臉部撕裂傷十五公分、左腳踝撕裂傷五公分等傷害等情。因認被告涉犯
    刑法第第二百八十四條第一項前段之過失傷害罪嫌。
二、按告訴乃論之罪，告訴人於第一審辯論終結前得撤回其告訴，又告訴經撤回者，
    應諭知不受理之判決，刑事訴訟法第二百三十八條第一項、第三百零三條第三款
    分別定有明文。
三、查本件告訴人告訴被告過失傷害案件，依起訴書所記載之犯罪事實，係觸犯刑法
    第二百八十四條第一項前段之過失傷害罪嫌，依同法第二百八十七條前段規定，
    須告訴乃論。此部分茲據告訴人當庭撤回告訴（詳本院九十一年十一月二十五日
    審判筆錄），依前開說明，此部分應為不受理判決之諭知。
據上論斷，應依刑事訴訟法第三百零一條第一項、第三百零三條第三款，判決如主文
。
中      華      民      國      九十一      年      十二    月    九    日
                                  臺灣高雄地方法院交通法庭
                                    法  官  方  百  正
右正本證明與原本無異。
如不服本判決，應於判決送達後十日內，向本院提出上訴狀。
                                      書記官  張  金  蘭
中    華    民    國      九十一      年      十二      月      十     日
